【裁判字號】    89,易,296
【裁判日期】    890609
【裁判案由】    妨害兵役
【裁判全文】
臺灣花蓮地方法院刑事判決                        八十九年度易字第二九六號
    公  訴  人  臺灣花蓮地方法院檢察署檢察官
    被      告  乙○○
右列被告因妨害兵役案件，經檢察官聲請以簡易判決處刑（八十九年度偵緝字第一七
號），本院認應適用通常程序審判，並判決如左︰
    主  文
乙○○無罪。
    理  由
一、公訴意旨略以：被告乙○○係役齡男子，意圖避免常備兵役之徵集，於民國八十
    七年間遷移並未居住於花蓮市○○街八巷五弄七號處所，竟無故不申報，致使花
    蓮縣政府未能辦理徵集，因認被告涉犯妨害兵役治罪條例第三條第五款之罪嫌。
二、按犯罪事實應依證據認定之，無證據不得推定其犯罪事實；又不能證明被告犯罪
    者，應諭知被告無罪之判決，刑事訴訟法第一百五十四條、第三百零一條第一項
    分別定有明文。又事實之認定，應憑證據，如未能發現相當證據，或證據不足以
    證明，自不能以推測或擬制之方法，為裁判基礎（最高法院四十年台上字第八六
    號判例參照）。再按妨害兵役治罪條例第三條第五款之罪係以役齡男子意圖避免
    徵兵處理，而居住所遷移無故不申報，致未能辦理徵集為其成立要件，是行為人
    雖為役齡男子，但其若為就學、就業等其他非為避免徵兵處理之原因而遷移住所
    ，雖亦導致未能辦理徵集，仍不能課以該條款之罪責，始符合罪刑法定原則。
三、本件公訴人認被告乙○○涉犯右揭罪嫌，無非以被告之自白、花蓮縣政府函及乙
    ○○徵集未到調查表各一份、徵集令回執二份等，作為認定被告涉有本件罪嫌之
    依據。訊據被告則堅決否認其涉前開公訴人所指之罪嫌，辯稱：其為就學之故，
    而於其就讀國中時，將戶籍遷至花蓮市○○街八巷五弄七號其表姐所有之房子，
    之後在八十六、八十七年間其就讀高中時北上工作，但均住在台北之工地內，經
    常搬家，其家中並無房產，一直賃屋居住，不知應將戶籍遷至何處，其並非為逃
    避兵役才不申報戶籍等語。經查：(一)被告於偵查中亦供稱其係於國中時為就學之
    故而將戶籍遷於上址，於就讀高中時因北上工作，一直未遷戶籍等情，與其於本
    院所為辯詞前後一致，可見被告並無自白其為意圖逃避兵役而遷移住居所之犯行
    ，公訴人認被告已經坦承犯行，顯有誤會。(二)又查：被告係於八十三年六月十八
    日即遷戶籍至上址，至今尚未遷出等情，有花蓮縣花蓮市戶政事務所所提戶籍資
    料一份足參，而花蓮市公所係於八十七年九月間始通知被告應受徵集之事宜，送
    達之徵集令為被告之母甲○○收受，但因被告遷移住居所未申報，甲○○無從轉
    告，致被告未依規定時間報告辦理徵集等，亦有花蓮市八十七年妨害兵役案件調
    查表、徵集令等資料在卷可稽，再被告係於八十六年十一月底休學（前開妨害兵
    役案件調查表中「調查情形」欄內之記載參照），可見八十三年間其確在就學中
    ，足見被告上開所辯，應與事實相符，自可採信。
四、綜上所述，被告乙○○現為役齡男子，經花蓮市公所於八十七年九月間送達徵集
    令通知至其戶籍處所花蓮市○○街八巷五弄七號後，因被告遷移住所，致無從知
    悉受徵集事，而未依規定報告辦理徵集，已如前述，惟被告乙○○係自八十三年
    間即設籍於上址，且迄今並未辦理遷出，且綜合全部卷證資料，並無客觀證據足
    資證明被告係意圖逃避兵役而不申報其居住所，依據前開說明，自不能遽以妨害
    兵役治罪條例第三條第五款之罪責相繩。此外，再經本院依職權調查結果後，亦
    無其他確切之證據足認被告涉有本件犯行，揆諸首揭規定，自應對被告為無罪之
    諭知。
據上論斷，應依刑事訴訟法第三百零一條第一項判決如主文。
中      華      民      國      八十九      年      六    月      九    日
                                臺灣花蓮地方法院刑事庭
                                    法  官  楊  碧  惠
右正本證明與原本無異。
如對本判決不服，應於送達後十日內，向本院提出上訴狀。（應抄附繕本）告訴人或
被害人如對於本判決不服者，應具備理由請求檢察官上訴，其上訴期間之計算係以檢
察官收受判決正本之日期為準。
                                    法院書記官
中      華      民      國       八 十 九     年     六    月    十二   日


司法院資訊處製作；財團法人民間司法改革基金會備份。
